【裁判字號】    99,抗,10
【裁判日期】    990126
【裁判案由】    聲請撤銷緩刑
【裁判全文】
臺灣高等法院高雄分院刑事裁定            99年度抗字第10號
抗  告  人  臺灣屏東地方法院檢察署檢察官
即聲請人
受  刑  人  甲○○
上列抗告人因聲請撤銷緩刑案件，不服臺灣屏東地方法院中華民
國98年10月5 日裁定（98年度撤緩字第85號），提起抗告，本院
裁定如下：
    主  文
原裁定撤銷，發回臺灣屏東地方法院。
    理  由
一、抗告意旨略以：
(一)、按受緩刑宣告，於緩刑期內，因故意犯他罪，而在緩刑期內
    受得易科罰金之有期徒刑、拘役或罰金之宣告確定者，足認
    原宣告緩刑難收其預期效果，而有執行刑罰必要者，得撤銷
    其宣告。前項撤銷聲請，於判決確定後6 月以內為之，刑法
    第75條之1 定有明文。且緩刑期滿，而緩刑宣告未經撤銷者
    ，其刑之宣告失其效力。但依第75條之1 第2 項撤銷緩刑宣
    告者，不在此限，刑法第76條亦有明文。依上規定，可知緩
    刑期滿後，如所受緩刑宣告未經撤銷，原則上刑之宣告失其
    效力；然如於「緩刑期內」故意犯罪，並於「緩刑期內」受
    得易科罰金之有期徒刑、拘役或罰金宣告確定者，復於「後
    案判決確定後六月以內」，經檢察官聲請，法院本其心證，
    認有執行刑罰必要者，仍得撤銷其緩刑宣告。上開規定之「
    緩刑期內」，係指「後案行為時及判決確定時」，均須在「
    緩刑期內」，非謂檢察官亦必須於「緩刑期內」聲請，因「
    後案判決確定後六個月內」，解釋上具有強制及不變期間性
    質，從而，於六個月內，縱使緩刑已期滿，仍可聲請撤銷緩
    刑。此時先前所受刑之宣告，則例外不失其效力。
(二)、本件受刑人之緩刑期間，自民國96年6 月25日至98年6 月24
    日止期滿，受刑人竟於緩刑期內即97年11月11日，因違反家
    庭暴力防治法罪，經臺灣屏東地方法院判決判處拘役50日，
    並於98年6 月1 日確定，而檢察官係於98年8 月19日聲請撤
    銷緩刑，顯係在98年6 月1 日之後案判決確定後6 月以內，
    縱檢察官聲請撤銷時，受刑人前案緩刑期已滿，惟依刑法第
    76條但書例外規定，仍不失其效力。故本件聲請撤銷緩刑，
    應屬符合法定聲請程式。乃原審以檢察官聲請逾期為由，遽
    為駁回之裁定，認事用法，尚有未洽。為此提起抗告，將撤
    銷原裁定撤銷，更為適法之裁定等語。
二、原裁定略以：
(一)、按緩刑期滿，而緩刑宣告未經撤銷者，其刑之宣告失其效力
    ，刑法第76條前段定有明文。故撤銷緩刑，須在前案「緩刑
    期滿前」，後案之裁判已「確定」，始得撤銷，前案「緩刑
    期滿後」，其刑之宣告已失其效力，自無更行撤銷緩刑之餘
    地，蓋以原宣告刑既已失其效力，縱予撤銷緩刑，亦無宣告
    刑可供執行（最高法院73年度台非字第219 號判決、83年度
    台非字181 號判決意旨可資參照）。
(二)、經查受刑人甲○○前因妨害名譽等案件，經本院96年度簡字
    第742 號判決判處拘役55日，緩刑2 年，於96年6 月25日確
    定，於98年6 月24日緩刑期滿。受刑人復於緩刑期內，更犯
    公共危險及違反家庭暴力防治法罪，經本院先後判決判處有
    期徒刑2 月、拘役50日，並於98年1 月5 日、98年6 月1 日
    確定，有各案判決與臺灣高等法院被告前案紀錄在卷可參。
    惟聲請人遲至98年9 月10日始向本院聲請撤銷前開緩刑之宣
    告，已在緩刑期滿，宣告刑失其效力之後，依前開說明，本
    件聲請於法自有未合，自應駁回其聲請等語，固非無見。
三、按刑法關於撤銷緩刑宣告之規定，刑法第75條之1 第1 項第
    2 款規定：「受緩刑之宣告，於緩刑期內因故意犯他罪，而
    在緩刑期內受得易科罰金之有期徒刑、拘役或罰金之宣告確
    定者，足認原宣告之緩刑難收其預期效果，而有執行刑罰之
    必要者，得撤銷其宣告。」第2 項規定：「前項撤銷之聲請
    ，於判決確定後六月以內為之。」，且刑法第76條亦規定：
    「緩刑期滿，而緩刑之宣告未經撤銷者，其刑之宣告失其效
    力，但依第75條第2 項、第75條之1 第2 項撤銷緩刑宣告者
    ，不在此限。」，而刑法第76條立法意旨則為：「為督促主
    管機關注意即時行使撤銷緩刑之責，修正條文第75條第2項
    、第75條之1 第2 項已增訂『判決確定後六月以內，聲請撤
    銷緩刑』之規定，為配合此項修正，並重申其修正原旨，爰
    增設但書規定，凡依第75條第2 項、第75條之1 第2 項規定
    聲請撤銷者，即便撤銷緩刑之裁定在緩刑期滿後，其刑之宣
    告，並不失其效力。」，復佐以刑法第75條第2 項「前項撤
    銷之聲請，於判決確定後六月以內為之」之規定，可知新刑
    法對於依第75條第2 項、第75條之1 第2 項聲請撤銷緩刑宣
    告者，係以是合於「判決確定後六個月以內為之」之要件，
    至於緩刑已否期滿，則非判斷應否准予撤銷緩刑之據，縱使
    緩刑期滿，只要聲請撤銷緩刑合於上開規定（即撤銷緩刑之
    聲請，於再犯案件之判決確定後6 個月內提出），即屬合法
    。
四、經查本件原審所據上開「最高法院73年度台非字第219 號、
    83年度台非字181 號等判決意旨」，係屬適用舊刑法規定之
    結果，本件受刑人所受上開緩刑宣告及故意犯他罪時間，均
    屬適用新刑法期間，自應適用上開修正後之刑法第76條但書
    規定，則依據上開說明，原審僅以程序審查「檢察官向法院
    聲請時，該緩刑期間業已屆滿，原來宣告刑失其效力，聲請
    撤銷緩刑於法未合」為由，駁回抗告人之聲請，即屬可議。
    又刑法第75條之1 係規定「得撤銷其宣告」，賦予法院就是
    否撤銷緩刑宣告有實質審理之裁量權，原審未能就本件受刑
    人再犯情節、是否悔悟、撤銷後之影響等實體要件予以審酌
    ，載明准否之理由，逕以上開「緩刑期滿」等語駁回抗告人
    聲請，亦有未洽。抗告人執此指摘原裁定不當，為有理由，
    並為顧及受刑人審級利益，爰撤銷原裁定，發回原審法院，
    更為適當之裁定。
據上論斷．應依刑事訴訟法第413條前段，裁定如主文。
中    華    民    國    99    年    1     月    26    日
                    刑事第三庭  審判長法  官  莊崑山
                                      法  官  唐照明
                                      法  官  張意聰
以上正本證明與原本無異。
本裁定不得再抗告。
中    華    民    國    99    年    1     月    26    日
                                      書記官  陳金

司法院資訊處製作；財團法人民間司法改革基金會備份。
